【裁判字號】    90,訴,132
【裁判日期】    900730
【裁判案由】    偽造貨幣等
【裁判全文】
臺灣苗栗地方法院刑事判決                            九十年度訴字第一三二號
    公  訴  人  臺灣苗栗地方法院檢察署檢察官
    被      告  丙○○○
                乙○○
    指定辯護人  本院公設辯護人 己○○
右列被告因偽造貨幣等案件，經檢察官提起公訴（八十九年度偵字第四七一五號、九
十年度偵字第二一七七號），本院判決如左：
    主  文
乙○○意圖供行使之用，而偽造幣券，累犯，處有期徒刑捌年。扣案之五百元偽鈔壹
百玖拾伍張、剪刀、美工刀、米達尺各壹支、貼紙壹捲、鏡子壹個均沒收。
丙○○○共同連續行使偽造之通用貨幣，處有期徒刑肆年。扣案之偽鈔壹仟元貳拾參
張沒收。
    事  實
一、乙○○曾於八十六年八月二十七日因竊盜案件，經法院判處有期徒刑三月確定，
    並於八十七年一月十五日執行完畢，猶不思悔改，明知其母親丙○○○於八十九
    年十一月間在苗栗市北苗市場攤位賣菜時所收受不詳之人購物交付之新臺幣千元
    紙係偽鈔，計二十六張（編號：ＤＳ０６２１００ＦＸ號共十六張、ＤＳ０６２
    ０９７ＦＸ號共十張），二人竟共同意圖供行使之用，收集上開偽造通用紙幣後
    伺機使用，並基於概括之犯意，於八十九年十一月十三日上午九時許，由乙○○
    駕駛車號ＡＫ–７０２６號自用小客車附載丙○○○，在苗栗縣卓蘭鎮、大湖鄉
    一帶，乙○○在車上接應，再由丙○○○下車持偽鈔購物之方式，連續在苗栗縣
    卓蘭鎮○○○○○段詹陳口鳳所經營之水果攤購買價值新台幣（下同）六十元之
    楊桃，並獲找付九百四十元之真鈔；再於苗栗縣大湖鄉新開村雙坑二十九號甲○
    ○所經營之鎮光商店內，以同一方式，購買六十元之殺蟲劑，並獲找付九百四十
    元之真鈔；復於苗栗縣大湖鄉○○村○○路三十六號丁○○所經營之大明山產行
    ，以同一方式購買三十五元之飲料，並獲找付九百六十五元；嗣到苗栗縣大湖鄉
    ○○村○○路九十號林貴鳳所經營之三德金香店，欲以同一方式行使偽鈔時，為
    林貴鳳察覺有異而報警，經警於同日上午十時許，在苗栗縣大湖鄉台三線二橋攔
    獲，並當場在丙○○○身上起出偽鈔二十二張、在乙○○身上起出偽鈔一張，並
    循線查獲上開使用過之偽鈔三張。
二、乙○○並基於意圖供行使之用而收集偽造通用紙幣之犯意，於九十年一月十日，
    在苗栗縣後龍鎮豐富里十二鄰新港一一三之八號其住處，以現金三萬元向「賴明
    輝」（另由公訴人偵辦）購買三百張面額新台幣五百元之偽造通用紙鈔及一張面
    額新台幣一千元舊版之偽造紙鈔一張，予以收集，因其所購得之偽造五百元紙鈔
    未具防偽線易遭人識破，乙○○竟意圖供行使之用，乃自行裁剪貼紙後黏貼上開
    購得之偽鈔上充作防偽線而偽造紙幣。嗣於同年一月底某日，持上開其偽造之紙
    幣，在苗栗縣頭份鎮、南庄鄉、三灣鄉及獅潭鄉等地使用，並兌換真幣，共計使
    用九十張五百元偽鈔。復於同年四月三十日，再持上開偽鈔，騎乘車號ＩＩＹ–
    ４３６號重型機車附載其不知情之女友ＴＪＯＡ  ＨＩＡＮＧ  ＢＩＥ（另由公
    訴人為不起訴處分），由苗栗縣頭份鎮沿台三線，經三灣鄉、南庄鄉、獅潭鄉等
    地使用上開偽鈔，共計使用十五張五百元偽鈔。嗣於同日下午一時四十分許，乙
    ○○持上開五百元偽鈔在苗栗縣獅潭鄉新店村八號戊○○經營之檳榔攤購買五十
    元之檳榔，並獲找付四百五十元後，隨即離去，戊○○察覺有異報警，經警在苗
    栗縣獅潭鄉豐林村台三線一一九公里處查獲，並當場扣得上開五百元偽鈔三十四
    張、一千元偽鈔一張及所購得之香菸、生薑等物，再由乙○○帶同至其住處起出
    查扣偽造之五百元紙鈔一百六十一張，因悉上情。
三、案經苗栗縣警察局大湖分局報請臺灣苗栗地方法院檢察署檢察官偵查起訴。
    理  由
一、訊之被告丙○○○固承認使用偽鈔之犯罪事實，唯矢口否認有收受偽鈔之事，並
    辯稱：伊收受偽鈔當時不知道買菜者所交付之鈔票係偽鈔，之後因為經濟不好才
    想到要行使偽鈔云云；惟查，被告丙○○○所收受之偽鈔計有二十六張，以其係
    一賣菜小販，數量非少，衡之常情其應知道來路不明，與一般一、二張不可相提
    並論，且其自承因經濟不好才持以行使，益足証明其早有預謀，所辯要無可採。
    被告乙○○對於其於前揭時、地駕車附載其母丙○○○沿途使用偽鈔之事實，於
    警訊時及偵審中均坦承不諱，核與証人詹陳秀鳳、呂新富、丁○○、林貴鳳於警
    訊中証述之情相符，並有扣案之五百元偽鈔一百九十五張、一千元偽鈔二十三張
    、剪刀、美工刀、米達尺、貼紙、鏡子等証物可資為証，被告等行堪以認定。
二、核被告乙○○所為，係犯妨害國幣懲治條例第三條第一項偽造幣券罪及刑法第一
    百九十六條第一項之行使偽造通用貨幣罪。被告丙○○○所為，係犯刑法第一百
    九十六條第一項之收集、行使偽造通用紙幣罪。被告乙○○所犯上開二罪間，有
    方法結果之牽連犯關係，應從情節較重之偽造幣券罪處斷。被告乙○○就刑法第
    一百九十六條第一項之行使偽造通用貨幣之犯行，與被告丙○○○間有犯意之聯
    絡及行為分擔，均為共同正犯。被告丙○○○所為收集行為應為行使行為所吸收
    ，不另論罪。又被告丙○○○、乙○○二人多次行使偽造通用紙幣犯行，時間緊
    接，所犯罪名相同，顯係出於概括之犯意為之，為連續犯，依刑法第五十六條之
    規定以一罪論，並加重其刑。又被告乙○○曾於八十六年八月二十七日因竊盜案
    件，經法院判處有期徒刑三月確定，並於八十七年一月十五日執行完畢，有台灣
    高等法院被告全國前案紀錄表附卷可稽，其於五年以內再犯本件有期徒刑以上之
    罪，為累犯，依刑法第四十七條規定遞加重其刑。爰審酌各被告之品行、犯罪之
    動機、目的、手段、犯後態度及其他等一切情狀，分別量處如主文所示之刑。扣
    案之五百元偽鈔一百九十五張、一千元偽鈔二十三張依刑法第二百條、妨害國幣
    懲治條例第六條宣告沒收，剪刀、美工刀、米達尺、貼紙、鏡子等証物為被告乙
    ○○所有且供犯罪所用之物，依法刑法第三十八條第一項第二款規定宣告沒收。
據上論斷，應依刑事訴訟法第二百九十九條第一項前段，妨害國幣懲治條例第三條第
一項、第六條、刑法第十一條前段、第二十八條、第一百九十六條第一項、第五十五
條、第五十六條、第四十七條、第三十八條第一項第二款，罰金罰鍰提高標準條例第
一條前段，判決如主文。
本案經檢察官 戴 瑞 麒 到庭執行職務
中    華    民    國    九十    年      七     月      三十            日
                                       台灣苗栗地方法院刑事第一庭
                                            法 官  林  誌  誠
右正本證明與原本無異。
如不服本判決，應於送達後十日內向本院提出上訴狀(須附繕本)，上訴於台灣高等
法院台中分院。
                                            書記官 蕭  榮  峰
中    華    民    國    九十    年      七     月      三十            日
附錄論罪科刑法條
刑法第一百九十六條第一項、妨害國幣懲治條例第三條第一項
中華民國刑法第一百九十六條
 (行使收集或交付偽造變造通貨、幣券罪)
行使偽造、變造之通用貨幣、紙幣、銀行券，或意圖供行使之用而收集或
交付於人者，處三年以上十年以下有期徒刑，得併科五千元以下罰金。
收受後方知為偽造、變造之通用貨幣、紙幣、銀行券而仍行使，或意圖供
行使之用而交付於人者，處五百元以下罰金。
第一項之未遂犯罰之。
妨害國幣懲治條例第三條
 (偽造與變造幣券罪)
意圖供行使之用，而偽造、變造幣券者，處無期徒刑或五年以上有期徒刑
，得併科五千元以下罰金。
犯前項之罪，因而擾亂金融，情節重大者，處死刑。
第一項之未遂犯罰之。


司法院資訊處製作；財團法人民間司法改革基金會備份。
